高雄高等行政法院判決
　　　　　　　　　　　　　　　　　 94年度訴字第00311號
　　　　　　　　　　　　　　　.
原　　　告　甲○○
訴訟代理人　啟夫　律師
被　　　告　財政部高雄市國稅局
代　表　人　邱政茂　局長
訴訟代理人　董景德
　　　　　　洪朝宗
上列當事人間因贈與稅事件，原告不服財政部中華民國94年1月
14日台財訴字第09300313160號訴願決定，提起行政訴訟。本院
判決如下：
　　主  文
原告之訴駁回。
訴訟費用由原告負擔。
　　事  實
壹、事實概要：
緣原告於民國（下同）85年6月8日將其所有坐落高雄市○鎮區○
○段2034地號土地及其地上物高雄市前鎮區○○○路428號12樓
之房屋於移轉訴外人丁○○，嗣丁○○又於88年8月12日移轉予
原告之子乙○○。有關房屋部分，原告與其配偶黃素珠業於89年
7月18日同意申報各贈與2分之1持分；土地部分則未申報，經被
告查得，認此涉及以三角移轉方式贈與，乃發函輔導原告辦理贈
與稅申報，原告雖依限提出說明，惟未能提示交易支付價款之確
實證明，被告認尚難證明確有買賣之實，乃以贈與論，核定贈與
金額為新台幣（下同）5,218,080元，併計88年度前次贈與1,674
,350元後，核定贈與總額為6,892,430元，應納稅額655,949元。
原告不服，申經復查未獲變更，提起訴願亦遭決定駁回，遂提起
本件訴訟。
貳、兩造聲明：
一、原告聲明：訴願決定及原處分（含復查決定）均撤銷。
二、被告聲明：原告之訴駁回。
參、兩造之爭點：
一、原告主張之理由：
（一）查系爭房地係原告於82年間向陳吳芬釵購買土地，及向同
      揚建設股份有限公司購買房屋，合計18,080,000元，並以
      此房地為擔保向高雄銀行七賢分行貸款12,600,000元。原
      告復於85年5月將系爭房地出售予丁○○，出售總價款為
      16,000,000元，丁○○並於同年7月以系爭房地為擔保設
      定抵押權向高雄銀行七賢分行貸款12,000,000元，並將該
      貸款清償原告於同銀行之貸款餘額11,748,120元。嗣後丁
      ○○於88年8月12日將系爭房地以總價10,900,000元出售
      予乙○○，該價款中950萬元係以乙○○為債務人，該房
      地為擔保品，向台灣中小企業銀行股份有限公司北鳳山分
      行（下稱台企北鳳山分行）所貸得，且於銀行撥款時（89
      年8月17日）連同原存款140萬元共10,900,000元，自乙○
      ○台企北鳳山分行分5次提領，並分6次轉存丁○○之台企
      北鳳山分行00000000000號帳戶，而丁○○於當日將上列
      存款10,989,331元匯往其高雄銀行儲蓄部第00000000
      0000帳號以償還其高雄銀行貸款。查上開乙○○之台企北
      鳳山分行帳戶分5次提領現金10,900,000元，該5次提款其
      編號、號碼牌、序號等均為連號，且每張取款憑條均有取
      款金額之累積數額，可證係同時辦理取款；又上開提領之
      l0,900,000元，係分6次轉存丁○○之台企北鳳山分行第
      00000000000號帳戶，該6次存款查其編號與序號均為連號
      ，且序號與上揭乙○○之提款亦為連號，每張存款憑條均
      有累積數額可證係同時辦理存款。次查，丁○○於貸款當
      日將上列存款10,989,331元匯往其本人高雄銀行儲蓄部第
      000000000000帳號，此有高雄銀行之抵押權塗銷同意書為
      證，而乙○○將系爭房地於台企北鳳山分行控管，轉付予
      丁○○，再以匯款代償丁○○先前以系爭房地為抵押權登
      記，而易由台企北鳳山分行為第一順位抵押權，此亦有台
      企北鳳山分行函可證。另乙○○前開950萬元貸款之利息
      ，均由其本人之台企北鳳山分行第00000000000號帳戶支
      付，此有利息收據及存摺可查，而該借款於91年4月15 日
      還款3,000,000元亦由乙○○匯款償還，並於同年4月17日
      再向合作金庫借款以償還台企北鳳山分行貸款；而此合作
      金庫貸款之利息亦均由乙○○設於合作金庫第0000000000
      000號帳戶支付，由上可證前開950萬元貸款之利息及還款
      均由乙○○自己負擔。又乙○○89年之綜合所得計有4,03
      3,393元，90年計有3,679,056元，91年計有3，578，995
      元，是有能力貸款及支付利息。
（二）按「財產之移動，具有左列各款情形之一者，以贈與論，
      依本法規定，課徵贈與稅：．．．六、二親等以內親屬間
      財產之買賣。但能提出已支付價款之確實證明，且該已支
      付之價款非由出賣人貸與或提供擔保向他人借得者，不在
      此限。」為遺產及贈與稅法第5條第6款所明定。又「遺產
      及贈與稅法第五條第六款但書之規定，並無形式上之限制
      ，凡能提出支付價款之金錢來源及支付憑證，足以證明其
      買賣行為確屬真實，而非取巧虛構以逃避贈與稅之課徵者
      ，自不應以贈與論課。」亦為財政部台財稅字第33670號
      函所明釋。本案系爭贈與稅原告已能提出包括房屋及土地
      已支付價款之確實證明，足以證明其買賣行為確屬真實，
      依上揭規定自不能核課贈與稅。
（三）次按「主旨：配偶或三親等以內親屬間發生財產買賣時，
      如買受人支付買價，係部分付予現金，部分承擔出賣人之
      債務時，其所承擔之債務，如經查明屬實，可視為符合遺
      產及贈與稅法第五條第六款但書之規定，該承擔之債務額
      ，即不視為贈與，而非適用同法第二十一條：『贈與附有
      負擔者，由受贈人負擔部分，應自贈與額中扣除』之規定
      ；至其餘未能提出支付價款證明之部分，仍應依同法第五
      條第六款前段規定課徵贈與稅。」為財政部68年5月25日
      台財稅字第32414號函所明釋。查系爭房屋部分已由被告
      同意以原告及配偶各贈與2分之1，即核定分別贈與1,674,
      350元、贈與稅分別為28,461元，此為經協商方式處理，
      雖未明言土地如何處理，但土地部分不課稅，則為當時自
      動申報贈與房屋之條件。又被告如認為應屬三角移轉，應
      課徵贈與稅，惟房屋分按原告及配偶各贈與2分之1，土地
      部分按原告一人贈與，顯然不一致。而原告購買系爭房地
      時曾向銀行貸款1260萬元，該貸款輾轉由乙○○負擔，此
      承擔之債務即不應視為贈與，應自贈與總額中扣除。否則
      也要扣除乙○○以自有存款140萬元及貸款950萬元等非屬
      贈與部分。
（四）綜上，本案原告將系爭土地移轉予訴外人丁○○，丁○○
      又移轉予原告之子乙○○，其期間相隔3年多，且均有資
      金流程可供查核，確實屬於買賣，並非被告所稱之三角移
      轉；又縱認定應屬贈與，乙○○承擔之銀行貸款不應視為
      贈與。
二、被告主張之理由：
（一）按「財產之移動，具有左列各款情形之一者，以贈與論，
      依本法規定，課徵贈與稅：．．．六、二親等以內親屬間
      財產之買賣。但能提出已支付價款之確實證明，且該已支
      付之價款非由出賣人貸與或提供擔保向他人借得者，不在
      此限。」為遺產稅及贈與稅法第5條第6款所明定。又「有
      關不動產所有人經由第三人移轉不動產予特定人（通稱三
      角移轉）之案件，除經人檢舉者外，請依說明二所列原則
      處理，．．．說明：．．．二、除經人檢舉之案件外，稽
      徵機關於蒐集三角移轉資料後，依下列原則處理：（1 ）
      先行輔導當事人申報，如已依輔導申報者，按贈與日時價
      核算贈與價值，並免處罰。（2）經輔導仍未申報者，稽
      徵機關應進行調查。其調查結果，如有遺產及贈與稅法第
      4條或第5條情事者，再依各該條規定，分別依法處理。」
      復為財政部83年2月16日台財稅第831583193號函所明釋。
（二）查原告將系爭土地及其地上物高雄市前鎮區○○○路428
      號12樓之房屋於85年6月8日移轉予案外人丁○○，嗣丁○
      ○又於88年8月12日移轉予原告之子乙○○，房屋部分原
      告與其配偶黃素珠業於89年7月18日申報各贈與2分之1持
      分，土地部分則未申報。被告原查於90年4月4日以財高國
      稅審二字第90016974號函請丁○○說明並提供支付價款予
      原告及向乙○○收取價款之證明文件，惟丁○○並未提供
      任何資料，乃以91年1月29日財高國稅審二字第091000538
      5號函，輔導原告申報該土地贈與稅。原告於期限內主張
      非屬贈與，惟因提示資料不足以證明有交易事實，被告原
      查乃依遺產稅及贈與稅法第5條第6款規定，就該持分土地
      贈與時公告現值核定贈與金額為5,218,080元，併計本年
      度前次贈與1,674,350元後，核定贈與總額為6,892,430元
（三）經查，乙○○89年8月17日向台企北鳳山分行貸款950萬元
      連同其原存款140萬元共10,900,000元，係於同日由案外
      人丙○○分5筆提現，去向不明；而丁○○之償還高雄銀
      行儲蓄部貸款之資金來源，係由案外人戊○○於同日在台
      企北鳳山分行存入6筆現金計10,989,500元至丁○○帳戶
      後匯款10,989,331元至高雄銀行儲蓄部，用以償還其貸款
      ，並非如原告所主張10,900,000元自乙○○台企北鳳山分
      行轉付丁○○於同分行帳戶，而後將10,989,331元匯往丁
      ○○高雄銀行儲蓄部償還貸款，此有「銀行新台幣1,500,
      000元（含等值外幣）以上之現金收或付或換鈔交易備查
      簿」及傳票可稽。則既同係台企北鳳山分行，該
      10,900,000元及10,989,331元何以需大額分筆提現及存現
      ，而非用更簡捷及安全之轉帳匯款方式還款，資金流動與
      一般方式迥異，實難謂各該資金係為支付房地之價款。又
      依原告91年2月6日提示之由乙○○與丁○○於88年8月10
      日所簽訂之契約書第2條、第4條約定：本件房地係由乙○
      ○暫時借用丁○○名義辦理所有權移轉登記之預約，乙○
      ○之貸款需於89年8月20日前如期匯（存）入丁○○指定
      銀行帳戶或給付現金，丁○○則需於同日一次清償其以該
      房地抵押之全部貸款，俟雙方履行各該約定後再訂立正式
      之本約等等，查該房地於88年8月12日即已過戶，迄89年8
      月17日始付款，其間1年有餘，有違一般交易習慣，是原
      告主張，自難採信。
（四）原告主張其子乙○○取得系爭房地時已成年，且有所得來
      源，有能力以自己名義為債務人向銀行貸款用以支付價款
      及利息；經查乙○○64年10月6日生，取得該房地日期為
      88年8月12日，尚未滿24歲，且其87、88年度所得亦僅44,
      996元及221,932元，應無資力可購置該房地，其個人亦無
      能力繳納鉅額貸款之本息；又原告自動申報該房地中之房
      屋贈與稅，可見原告所訴實不足採。又乙○○89年8月17
      日向台企北鳳山分行貸款9,500,000元，去向不明，而丁
      ○○之償還高雄銀行儲蓄部貸款之資金來源，係由案外人
      戊○○於同日在台企北鳳山分行存入6筆現金計10,989,50
      0元至丁○○帳戶後匯款10,989,331元至高雄銀行儲蓄部
      ，用以償還其貸款，業如前述，從而原告82年間購買系爭
      房地向銀行貸款12,600,000元，輾轉由原告之子乙○○負
      擔，主張有財政部68年5月25日台財稅字第33414號函釋之
      適用，被告縱要核課贈與稅，亦要減除該承擔之債務乙節
      ，經核亦係避重就輕之推諉言詞，實不足採。又原告主張
      乙○○購買系爭房地之買賣價款10,900,000元，其中9,50
      0,000元係「借新還舊」方式向銀行抵押借款償還出賣人
      丁○○，縱若本件確有三角移轉關係，乙○○購買系爭房
      地價款中9,500,000元，非屬贈與，應予以扣除乙節，本
      件被告原查乙○○並無足以證明有交易事實，已業如前述
      ，乃依遺產稅及贈與稅法第5條第6款規定，就該持分土地
      贈與時公告現值核定贈與金額為5,218,080元，併計88年
      度前次贈與1,674,350元後，核定贈與總額為6,892,430元
      ，並無不合。
（五）又乙○○在89年8月17日於台企北鳳山分行取款編號為073
      ~077櫃檯承辦人員為鄭素雲，丁○○存款編號為008~009
      、023~026櫃檯承辦人員為簡嬿容，如為同一筆款項何需
      於不同櫃檯辦理，而原告主張5次取款序號00-00000至00-
      00000；6次存款序號00-00000至00-00000，經向台企北鳳
      山分行洽詢結果，該序號係該行櫃檯人員辦理後移由登錄
      人員登錄之序號；又原告說明取款憑條及存款憑條其書寫
      為同一人筆跡，由丙○○所填寫，惟查乙○○取款憑條金
      額係由機器號碼登載、存戶簽章僅蓋章未簽名，而丁○○
      存款憑條戶名僅蓋其條戳章，縱使係由丙○○一人所填寫
      ，為何丙○○從台企北鳳山分行乙○○帳戶提款10,900,0
      00元，金額如此鉅大，丙○○卻於94年7月11日準備程序
      庭審理時證稱「何會去提領這筆款項，有何作用？」「為
      何要分5筆來提領？」「提款之後如何處理？」均回答「
      不記得」或「忘記了」，且由該行「銀行新台幣1,500,00
      0元（含等值外幣）以上之現金收或付或換鈔交易備查簿
      」及傳票可得知係由丙○○及戊○○分別提、存領，是原
      告主張係避重就輕之推諉言詞，實不足採。
  理  由
一、按「凡經常居住中華民國境內之中華民國國民，就其在中華
    民國境內或境外之財產為贈與者，應依本法規定，課徵贈與
    稅。」「本法稱贈與，指財產所有人以自己之財產無償給予
    他人，經他人允受而生效力之行為。」行為時遺產及贈與稅
    法第3條第1項、第4條第2項分別定有明文。次按「主旨：有
    關不動產所有人經由第三人移轉不動產予特定人（通稱三角
    移轉）之案件，除經人檢舉者外，請依說明二所列原則處理
    。說明：二、除經人檢舉之案件外，稽徵機關於蒐集三角移
    轉資料後，依下列原則處理：(一)先行輔導當事人申報，如
    已依輔導申報者，按贈與日時價核算贈與價值，並免處罰。
    ( 二)經輔導仍未申報者，稽徵機關應進行調查。其調查結
    果，如有遺產及贈與稅法第四條或第五條情事者，再依各該
    條規定，分別依法處理。」復經財政部83年2月16六日台財
    稅第831583193號函釋在案，核與前揭遺產及贈與稅法之立
    法精神無違，得予適用。
二、本件原告於85年6月8日將其所有坐落高雄市○鎮區○○段
    2034地號土地及其地上物高雄市前鎮區○○○路428號12樓
    之房屋於移轉訴外人丁○○，嗣丁○○又於88年8月12日移
    轉予原告之子乙○○。有關房屋部分，原告與其配偶黃素珠
    業於89年7月18日同意申報各贈與2分之1持分；土地部分則
    未申報，經被告查得，認此涉及以三角移轉方式贈與，乃發
    函輔導原告辦理贈與稅申報，原告雖依限提出說明，惟未能
    提示交易支付價款之確實證明，被告認尚難證明確有買賣之
    實，乃以贈與論，核定贈與金額為5,218,080元，併計88年
    度前次贈與1,674,50元後，核定贈與總額為6,892,430元，
    應納稅額655,949元等情，已經兩造分別陳述在卷，並有土
    地、建築改良物買賣所有權移轉契約書、被告88年度贈與稅
    應稅案件核定通知書、繳款書等文件附原處分卷可稽，自堪
    認定。
三、原告提起本件訴訟，無非以：系爭土地係其子乙○○向丁○
    ○購得，乙○○有能力並有支付價款之事實，相關貸款利息
    也是由乙○○負擔，足見並非所謂三角移轉關係。且縱認有
    三角移轉關係，因原告購買上開房地之初曾向銀行貸款之12
    60萬元，既輾轉由乙○○承擔，則此債務承擔，應自贈與總
    額中扣除。否則，原告用以支付系爭土地之價款，其中950
    萬元係乙○○貸款而來，另乙○○以自有存款支付其中140
    萬元，此部分依財政部68年5月25日台財稅字第32414號函意
    旨，並非贈與，亦應扣除等語，資為爭執。
四、經查：
（一）原告將系爭土地及其地上物高雄市前鎮區○○○路428號
      12樓之房屋於85年6月8日移轉予案外人丁○○，經被告於
      90年4月4日以財高國稅審二字第90016974號函請丁○○說
      明並提供支付價款予原告及向乙○○收取價款之證明文件
      ，惟丁○○並未提供任何資料；嗣被告再於91年7月31日
      以財高國稅審二字第0910042109號函請丁○○於同年8月
      12日接受調查，丁○○僅委託訴外人謝惠端出席泛稱其已
      說明在案等語，至相關付款及收款之資金來源及其證明等
      仍未能提出，此有各該函文及談話筆錄附卷可稽。且本院
      審理時曾通知丁○○到庭作證，其亦不到庭，有本院送達
      回證及準備程序筆錄可憑。衡諸丁○○曾任職原告經營之
      公司，業據證人丙○○證述在卷，復為原告所不爭執，以
      及丁○○就系爭房地曾先後與原告父子為移轉所有權之行
      為，足見其與原告間並非坊間之一般買賣雙方關係可比，
      倘其果有本件房地買賣之事實，焉有對其間之資金流程閃
      爍其詞，甚而未出而為原告說明之理？顯違背一般經驗法
      則。
（二）再觀丁○○與乙○○於88年8月10日書立之契約書記載：
      「一、甲方（即丁○○）同意將如附表所示之土地及其上
      房屋與停車位暫時借用乙方（即乙○○）名義辦理所有權
      移轉登記予乙方。二、本件係甲、乙雙方就如附表所示之
      不動產暫時借用乙方名義辦理所有權移轉登記之預約，俟
      甲、乙雙方各自履行本契約第4條第1項、同條第2項之約
      定後，甲、乙雙方再另行訂立正式之本約，分別各就本件
      土地、房屋、停車位移轉登記予乙方之代價金額為：1、
      土地為新台幣捌佰貳拾萬元。2、房屋及停車位為貳佰柒
      拾萬元。3、土地、房屋、停車位之總代價共壹仟零玖拾
      萬元。．．．四、預約付款辦法：1、乙方應於89年8月20
      日以前，須如期全部匯入或存入甲方指定之銀行帳戶或給
      付現金。2、甲方以前開土地、房屋、停車位向高雄市銀
      行抵押借貸如本契約前條所示之金額，須於乙方依前條約
      定履行給付價金之同日，甲方應一次全部清償抵押債務，
      並辦理塗銷高雄市銀行之抵押權登記。．．。五、倘甲、
      乙雙方之任何一方未履行本契約書前條之約定，本件契約
      視為停止條件不成就而無效。．．．七、本件買賣標的物
      尚由甲方使用收益中，且依本契約第5條、第6條之約定，
      本件猶須停止條件成就始合法有效成立，因此本件買賣標
      的物應負擔之利息，在本契約第4條第1項第2項約定之停
      止條件成就前，仍由甲方負擔之。」等詞，此種買方先辦
      登記取得所有權，1年後再付款之交易模式，殊屬罕見。
      易言之，丁○○在未收到分文價金而毫無保障之情形下，
      不僅先將房地所有權移轉登記予乙○○（於88年8月12日
      申辦登記，同年月26日登記完畢，有所有權登記資料及謄
      本附卷可稽），且將乙○○之付款之義務提升為買賣契約
      之停止條件，付款期限又長達1年，且1年內原有之抵押貸
      款仍由丁○○自行負擔，此種由買方操縱而賣方毫無保障
      之契約，顯違背一般房地產交易之常情。尤其此種罕見之
      交易過程，當事人應屬記憶深刻，然詢之證人乙○○卻稱
      ：「其先付款再辦理過戶，且於88年底就搬進去居住，至
      丁○○原來有無住在那裡，並不清楚。至付款部分則係委
      託公司同事辦理，但究係委託哪一位同事，已想不起來。
      」等語，換言之，乙○○就系爭房地之買賣過程，其認知
      不僅與外在之事實不符，且其究係委託何人辦理付款乙事
      ，竟然不復記憶，顯與常情相悖。再者，有關乙○○取得
      系爭房屋部分，於被告前於89年初調查原告之女林秀娟財
      產總額大幅增加之個案時，亦遭衍生查獲。為此，原告與
      其妻乃於89年7月18日申報渠等於88年8月13日贈與系爭房
      屋與乙○○，此為原告所是認，並有被告人員調查報告及
      贈與稅申報書附原處分卷及本院卷可憑。至系爭土地部分
      ，因當時有關乙○○之財產歸戶電腦資料並未顯示乙○○
      擁有該土地之資料，致被告未能一併發現而同時追究，故
      被告並未同意不予處理土地部分等情，業據被告訴訟代理
      人於本院審理時陳述甚明（見本院94年8月18日準備程序
      筆錄），並有當時之乙○○財產歸戶查詢清單附本院卷可
      稽。原告主張被告於核定房屋部分之贈與稅時已同意土地
      部分免予處理云云，並無依據，並非可取。又在原告申報
      上開房屋為贈與後，乙○○緊接於89年8月11日以系爭房
      屋及土地向台企北鳳山分行辦理抵押貸款950萬元（同年
      月17日撥款），此亦有原處分卷附抵押權設定契約書及本
      院卷附登記簿謄本可資對照，其時間之巧合，異乎尋常。
      原告雖訴稱乙○○就房地買賣價金已向台企北鳳山分行貸
      款950萬元，連同原存款140萬元合計1,090萬元，全數支
      付予林錦鳳以償還林錦鳳向高雄銀行儲蓄部之貸款云云。
      惟查，姑不論乙○○於取得房地所有權後1年始需付款已
      違反經驗法則，且從原告主張之資金流程觀之，乙○○於
      89 年8月17日自台企北鳳山分行取得950萬元連同原存款
      140 萬元，係由原告於同日以老闆身分交待公司職員丙○
      ○至台企北鳳山分行分5筆提領現金（各為235萬元、185
      萬元、200萬元、270萬元、200萬元），至於分5筆提領之
      原因及提款後之資金流向則不明，業據證人丙○○於本院
      審理時證述在卷（見本院94年7月11日準備程序筆錄）。
      另丁○○償還其高雄銀行儲蓄部貸款之資金來源，則係訴
      外人戊○○於89年8月17日在台企北鳳山分行存入6筆現金
      計10,989,500元（各為200萬元、200萬元、200萬元、200
      萬元、20 0萬元及98萬9千5百元）至丁○○帳戶後，再匯
      款10,989, 331元至高雄銀行儲蓄部，用以償還其貸款。
      以上均有「銀行新台幣1,500,000元（含等值外幣）以上
      之現金收或付或換鈔交易備查簿」及傳票附原處分卷可稽
      。衡諸乙○○與丁○○在台企北鳳山分行同設有帳戶，倘
      有自乙○○帳戶提款存至丁○○戶頭之必要，以彼此之帳
      戶直接辦理轉帳即可，何需交由不同人以繁複之多次提、
      存現金方式為之？加以現今銀行間跨行轉匯業務之便利與
      普遍，倘乙○○提款之目的係為支付丁○○以償還其高雄
      銀行儲蓄部之貸款，則直接以匯款方式即可，何需經過多
      重之現金提款、存款過程？凡此，均異於常情，實難認乙
      ○○提領之現款與丁○○之償還貸款間有關聯。又既不足
      以認定乙○○與丁○○間有資金流程之關聯，則有關丙○
      ○與戊○○所為上開提款、存款之交易序號是否連號，即
      非所問，換言之，原告所主張之交易序號，祇是證明其間
      之提存時間緊接，不足證明其提領原因等資金流程；尤其
      該序號祇是銀行櫃檯人員辦理後移由登錄人員登錄之序號
      ，且倘若丙○○與戊○○所提、存之現金係同一筆資金，
      為何其各向不同之櫃檯人員鄭素雲及簡嬿容辦理？在在違
      背常理。至台企北鳳山分行雖出具92年1月27日北鳳山字
      第9200220號函謂：「查台端（即乙○○）．．．向本行
      貸款九百五十萬元，當日由本行控管，轉付予丁○○君，
      再以匯款代償孫君先前以前述房地為抵押擔保向高雄銀行
      儲蓄部之借款，並塗銷該高雄銀行抵押權登記，而易由本
      行為第一順位抵押權，．．。」然因當時承辦人員已經過
      逝，無從得知其內情，而一般抵押貸款戶如需清償前順位
      抵押債務，承辦後順位之貸款銀行會請貸款戶先開立匯款
      單，以便該銀行可以控管而直接自撥款金額中辦理匯款以
      清償前順位抵押債務；但本件並非如此辦理，而有關丁○
      ○之資金來源為何，並無從得知等情，業據台企北鳳山分
      行職員陳柏攸到庭證述明確（見本院94年9月5日準備程序
      筆錄）。是本件如僅係單純以後順位貸款用來交付買賣價
      金，並塗銷前順位抵押權之關係，則由台企北鳳山分行以
      最簡便之控管匯款方式即可，何需以上開複雜之現金提、
      存後再匯款之方式為之？且上開方式，更迥異於一般銀行
      辦理清償前順位抵押權之貸款情形，自難認丁○○之還款
      來源確來自於乙○○，是台企北鳳山分行上開函文並不足
      作為有利於原告之認定，原告所訴，並非可採。
（三）從而，系爭土地原係原告所有，然其將之移轉予丁○○，
      嗣丁○○再移轉予乙○○，對照原告所稱之買賣關係其間
      有前述諸多不合常情及刻意安排之處，且彼此間難認有交
      付買賣價金之資金關係，足見原告顯係透過訴外人丁○○
      以虛偽買賣為原因，輾轉將系爭土地所有權移轉為其子乙
      ○○所有，以達到規避贈與稅之目的，其相互間乃屬表面
      虛偽之買賣行為，實際上係隱藏贈與行為甚明，應依行為
      時遺產及贈與稅法第4條第2項之規定課徵贈與稅，自堪認
      定。
五、次按「遺產及贈與財產價值之計算，以被繼承人死亡時或贈
    與人贈與時之時價為準；．．．。」「第一項所稱時價，土
    地以公告土地現值或評定標準價格為準；房屋以評定標準價
    格為準。」遺產及贈與稅法第10條第1項及第3項所明定。準
    此，被告以系爭土地贈與人贈與當時即原告透過丁○○完成
    所有權移轉登記予乙○○時（88年8月26日）之公告現值計
    算贈與價值，即屬有據。至原告訴稱被告就房屋部分係按原
    告與其配偶各贈與持分2分之1之方式計算乙節，核屬被告之
    別一處分，不在本件審究範圍，要難比附援引。又原告主張
    其購買系爭房地之初曾向銀行貸款之1,260萬元，既輾轉由
    乙○○承擔，則此債務承擔，應自贈與總額中扣除。否則，
    原告用以支付系爭土地之價款，其中950萬元係乙○○貸款
    而來，另乙○○以自有存款支付其中140萬元，此均非贈與
    ，亦應扣除乙節；經查，遺產及贈與稅法第10條第1項及第3
    項已經明定贈與財產之計算以贈與人贈與時土地之公告現值
    或評定價格為準，則有關該土地之市價實際上是否高於或低
    於公告現值，或者該土地有無贈與人之抵押債務存在，均不
    影響其計算結果。尤其本件原告透過丁○○於88年8月間完
    成所有權移轉登記予乙○○時，系爭土地之抵押債務人仍係
    丁○○而非乙○○，為原告所不爭，並有登記簿謄本可稽，
    足見系爭土地贈與時，其抵押借款債務並未由受贈人乙○○
    承擔甚明。至乙○○取得受贈土地後1年，另以自己名義向
    銀行貸款，則屬受贈人取得贈與物後之別一處分行為，其有
    無還款能力與已成立之贈與無涉，亦與系爭贈與財產之計算
    無關，遑論如前所述乙○○該貸款尚難證明與丁○○償還銀
    行貸款之資金來源係屬同一。是原告主張倘被告就本件移轉
    行為認定為贈與，應扣除原告原向銀行之貸款1,260萬元，
    或乙○○已經支付之價金數額云云，均非可取。
六、綜上所述，原告之主張，既無可採。從而原告將系爭土地先
    移轉登記予訴外人丁○○，再將系爭土地移轉登記為其子乙
    ○○所有之三角移轉方式，核屬虛偽之買賣隱藏實際贈與行
    為，應依行為時遺產及贈與稅法第４條第２項之規定認定為
    贈與。被告原處分依行為時遺產及贈與稅法第５條第６款規
    定，以贈與論，雖有未妥，惟其核定系爭土地贈與金額為5,
    218,080元，併計88年度前次贈與1,674,50元後，核定贈與
    總額6,892,430元，應納稅額655,949元之結論，並無二致，
    仍應予維持；訴願決定，遞予維持，亦難指為違法。原告起
    訴意旨求為撤銷，為無理由，應予駁回。又本件事證已明，
    兩造其餘攻擊防禦方法，並不影響本件判決基礎，尚無逐一
    論述之必要，併此說明。
據上論結，本件原告之訴為無理由，依行政訴訟法第195條第1項
後段、第98條第3項前段，判決如主文。
中　　華　　民　　國　　94　　年　  11　　月　　3　　 日
                  第二庭審判長法  官　  江幸垠
                              法  官　　戴見草
                              法  官　  簡慧娟
以上正本係照原本作成。
如不服本判決，應於判決送達後20日內向本院提出上訴書狀，其
未表明上訴理由者，應於提起上訴後20日內向本院提出上訴理由
書（須按對造人數附繕本）；如於本判決宣示或公告後送達前提
起上訴者，應於判決送達後20日內補提上訴理由書（須附繕本）
。未表明上訴理由者，逕以裁定駁回。
提起上訴應預繳送達用雙掛號郵票7份（每份34元）。
中　　華　　民　　國　　94　　年　  11　　月　　3　　 日
　　　　　　　　　　　　　　　書記官    楊曜嘉
